【裁判字號】    98,交聲,394
【裁判日期】    980331
【裁判案由】    聲明異議
【裁判全文】
臺灣高雄地方法院交通事件裁定         98年度交聲字第394號
原處分機關  高雄市政府交通局
異  議  人
即受處分人  乙○○
上列異議人即受處分人因違反道路交通管理處罰條例案件，對於
高雄市政府交通局交通事件裁決中心於民國98年2 月17日所為之
處分（原處分案號：高市府交裁字第32-NO0000000號）聲明異議
，本院裁定如下：
    主  文
異議駁回。
    理  由
一、原處分意旨以：異議人即受處分人乙○○駕駛車牌號碼3473
    - LY號自小客車，於民國98年1 月10日上午7 時48分，沿高
    雄市○○路往高雄縣自由路方向行駛，行經自由路、澄清路
    交岔口（下稱自由、澄清路口）時，於該路口燈光號誌時相
    為自由路雙向直行、不得左轉之情形下，逕行左轉，嗣為原
    舉發單位即高雄縣政府警察局員警攔停，並以異議人有行經
    有不遵守道路交通號誌指示之違規行為，依道路交通管理處
    罰條例第60條第2 項第3 款當場舉發。嗣異議人於舉發通知
    單上所載之應到案日期前自動到案並陳述意見，原處分機關
    仍認異議人有上開違規情形，乃依前開條例第60條第2 項第
    3 款規定，於98年2 月17日以高市交裁字第裁32-NO0000000
    號裁決書裁處異議人罰鍰新臺幣（下同）1,200 元。
二、聲明異議意旨略以：伊當時沿自由路往東行駛欲左轉澄清路
    方向，眼見東、西、南、北均無來車，就打方向燈轉過去，
    警察才在路邊將伊攔下，該路口有設置左轉專用燈號，但並
    未提示綠燈不能左轉，當時該路口之左轉專用燈號沒有亮，
    伊不知情才會轉過去，而警察在場均無指揮或勸導之動作，
    係待其轉過去後才予以開單舉發，是對原處分不服，爰依法
    聲明異議等語。
三、按汽車駕駛人駕駛汽車，應遵守道路交通標誌、標線、號誌
    之指示，道路交通安全規則第90條前段定有明文。又汽車駕
    駛人駕駛汽車，不遵守道路交通標誌、標線、號誌之指示，
    而本章各條無處罰之規定者，處900 元以上1,800 元以下罰
    鍰，道路交通管理處罰條例第60條第2 項第3 款亦有明文。
    再依違反道路交通管理事件統一裁罰基準及處理細則第44條
    第1 項及違反道路交通管理事件統一裁罰基準表之規定，行
    為人有道路交通管理處罰條例第60條第2 項第3 款之違規行
    為，經警舉發，逾越到案期限30日內繳納罰鍰或到案聽候裁
    決者，處1,200元之罰鍰。
四、又依道路交通標誌標線號誌設置規則第230 條第1 款第1 點
    規定：「行車管制號誌各燈號顯示之意義如左：二、箭頭綠
    燈（一) 箭頭綠燈表示僅准許車輛依箭頭指示之方向行駛。
    」。又按行車管制號誌使用左轉專用時相，除設有早開控制
    時相外，應配合佈設左彎待轉區線；左轉箭頭綠燈與對向號
    誌之圓形綠燈或直行箭頭綠燈不得於同一時相並亮，道路交
    通標誌標線號誌設置規則第230 條亦定有明文。
五、經查：
  (一)本件異議人係於前揭時間駕駛車號3473- LY號自小客車，沿
    高雄市○○路往高雄縣自由路方向行駛，行經自由路、澄清
    路、國泰路2 段、中正路之交岔口（下稱仍簡稱「自由、澄
    清路口」）時，於該路口燈光號誌時相為自由路雙向直行，
    即中正路往自由路方向燈號顯示為直行箭頭綠燈之情形下，
    左轉至澄清路，即為原舉發單位即高雄縣政府警察局員警攔
    停，並以異議人有行經有不遵守道路交通號誌指示之違規行
    為依法舉發等事實，均為異議人坦承在卷，且經證人即舉發
    員警甲○○到庭證述屬實（見本院卷第29至32頁），並有現
    場平面圖1 張、現場採證照片12張在卷可參（見本院卷第22
    至28頁），故上開事實自堪認定。
  (二)又自由、澄清路口因處於高雄市與鳳山市聯絡之交通要道，
    且係國泰路、澄清路、自由路、中正路4 條道路交會點，交
    通車流龐大，且動線錯綜複雜，是該路口係採取多時相管制
    ，而於中正路往自由路方向（東向）號誌並未設置有圓形綠
    燈，而係設置分別代表僅允許直行、左轉、右轉之箭頭綠燈
    ，當3 個方向之箭頭綠燈均亮起時，代表車輛可直行、左轉
    或右轉，而當中正路東向號誌之左轉箭頭綠燈消失，僅餘代
    表可直行與右轉之箭頭綠燈時，代表車輛需遵守號誌指示方
    向直行或右轉，左轉車輛則須先暫停於最內側轉彎車道內待
    轉，不得直接左轉；又此時自由路往中正路（西向）燈光號
    誌轉為圓形綠燈，自由路往西之車流可直行、右轉或左轉等
    事實，有前揭現場平面圖1 張、現場採證照片12張可參。據
    上，倘使駕駛人沿中正路往自由路方向（東向）行駛，於左
    轉箭頭號誌熄滅情形下仍恣意跨越停止線左轉，勢必將妨害
    沿自由路直行中正路（西向）或自由路左轉國泰路之車流，
    並造成路口擁塞及交通危險，自非所許。
  (三)又本件從發現異議人至查獲之經過，業據證人甲○○證稱：
    伊當天正在澄清路、中正路、國泰路及自由路口執交通疏導
    勤務，是站在澄清路的安全島前方，伊看見異議人駕駛之前
    揭自小客車從中正路往自由路方向行駛，異議人到達自由、
    澄清路口時，即將車子停到路口中央待轉，等自由路、中正
    路燈光號誌快變成紅燈，自由路往市區之車流變少時，異議
    人才左轉，其就指示異議人停車到路旁，並跟著異議人車子
    走到澄清路路邊，當時異議人有表示自己是綠燈左轉，伊告
    知該路口只有箭頭綠燈，異議人要求伊勸導即可，不要開單
    ，但伊仍依法罰單舉發等語；復證稱：伊可以確定異議人駕
    駛之車輛通過過停止線時，當時左轉的燈號已經消失一陣子
    了等語（見本院卷第31頁）。本院參以本件證人即員警甲○
    ○僅依法執行舉發交通違規勤務，其與異議人互不相識，亦
    無仇怨，復到庭具結為以上之證述，自無甘冒偽證重罪而設
    詞誣陷異議人之理，且其所證本件舉發經過事實，具體明確
    ，經法官訊問當時細節，亦詳述歷歷，顯非一般憑空捏造證
    詞可擬。從而，應足認證人所為前揭證述，與事實相符，是
    則異議人確於前揭時間、地點，不遵守箭頭綠燈燈光號誌之
    指示，而違規左轉之事實，應堪認定。至於異議人辯稱自己
    係綠燈狀態下左轉，惟上揭路口東向只有箭頭綠燈而無圓形
    綠燈之事實，已如前述，是異議人所辯，自不足採信。
  (四)另按不得因不知法規而免除行政處罰責任；但按其情節，得
    減輕或免除其處罰，行政罰法第8 條亦定有明文。本件異議
    人領有汽車駕駛執照並駕車上路，其於利用道路前自應詳知
    道路交通法規，並熟悉各種道路號誌、標線、標誌之所代表
    意義，上開知識關乎用路人於行車上路時，能否遵循道路上
    出現之各該號誌、標線、標誌之指示行駛，以避免發生危險
    ，此應認係駕駛人駕駛能力最重要之部分，異議人於上路前
    ，本有義務維持自己之上開駕駛能力，尚不得以不熟悉交通
    號誌為理由，免除行政裁罰責任。是本件異議人復辯稱：因
    為自由、澄清路口沒有標示標明綠燈時禁止左轉，伊不知情
    才會轉過去，當時警察未指揮或勸告，即逕行開立罰單，執
    法顯屬不當云云，顯不足採。
六、又查，本件異議人係於97年12月25日被舉發交通違規，舉發
    通知單並載明異議人應於98年1 月10日前到案，惟異議人遲
    至98年1 月13日始繳納罰鍰，從而，原處分機關認異議人有
    前揭不遵守道路交通號誌之行為，而依同條例及前揭違反道
    路交通管理事件統一裁罰基準表規定，裁處異議人罰鍰1,20
    0 元，於法核無違誤。本件異議為無理由，應予駁回。
七、據上論斷，應依道路交通管理處罰條例第87條第2 項，道路
    交通案件處理辦法第19條，裁定如主文。
中    華    民    國    98    年    3     月    31    日
                  交通法庭    法  官  陳思帆
以上正本證明與原本無異。
如不服本裁定，應於送達後5日內，向本院提出抗告狀。
中    華    民    國    98    年    3     月    31    日
                              書記官  李宗諺


司法院資訊處製作；財團法人民間司法改革基金會備份。
